臺灣高等法院刑事判決
110年度上訴字第3074號
上  訴  人  
即  被  告  張瑋達


指定辯護人  吳品嫺律師
上列上訴人因違反毒品危害防制條例案件，不服臺灣基隆地方法
院110年度訴緝字第12號，中華民國110年9月14日第一審判決（
起訴案號：臺灣基隆地方檢察署109年度偵字第6669號），提起
上訴，本院判決如下：
    主  文
上訴駁回。
    事  實
一、甲○○明知甲基安非他命係毒品危害防制條例所列管之第二級
    毒品，不得非法販賣、持有，竟基於意圖營利而販賣第二級
    毒品甲基安非他命之犯意，於民國109年11月7日22時許，使
    用行動電話（廠牌：OPPO，內插用0000000000門號晶片卡）
    連結網際網路，以暱稱「張達達」登入「SayHi」通訊軟體
    ，與執行網路巡邏勤務之警員聊天（甲○○斯時不知聊天對象
    身分），並於聊天時主動發送「執」、「剛進貨，想了解私
    喔」之訊息，而表示欲販賣甲基安非他命，警員發現後，喬
    裝買家與甲○○聯繫，洽妥以新臺幣（下同）3500元購買2公
    克甲基安非他命，並約定於109年11月11日21時許，在基隆
    市○○區○○路000巷0號東暖停車場交易。嗣甲○○駕駛車號0000
    -00號自用小客車，依約抵達現場，喬裝成買家之警員即上
    車進行交易，同日21時35分許，待甲○○取出2包甲基安非他
    命欲交付時，警員旋即表明身分，並當場逮捕甲○○，且扣得
    甲基安非他命3包（毛重共2.3904公克，驗餘毛重共2.3793
    公克），甲○○因而販賣未遂。
二、案經桃園市政府警察局桃園分局報告臺灣基隆地方檢察署檢
    察官偵查起訴。   
    理  由
壹、程序方面：
　　按被告以外之人於審判外之言詞或書面陳述，除法律有規定
    者外，不得作為證據；又被告以外之人於審判外之陳述，雖
    不符合同法第159條之1至第159條之4之規定，但經當事人於
    審判程序同意作為證據，法院審酌該言詞陳述或書面陳述作
    成時之情況，認為適當者，亦得為證據。當事人、代理人或
    辯護人於法院調查證據時，知有第159條第1項不得為證據之
    情形，而未於言詞辯論終結前聲明異議者，視為有前項之同
    意，刑事訴訟法第159條第1項及第159條之5分別定有明文。
    查本案言詞辯論終結前，檢察官、被告甲○○及其辯護人均未
    就本判決所引用之各該被告以外之人於審判外之陳述及所調
    查之證據主張有刑事訴訟法第159條第1項不得為證據之情形
    ，而均同意作為證據（見本院卷第67至69、106至107頁），
    本院審酌該證據作成時並無違法及證明力明顯過低之瑕疵等
    情況，認為適當，應有證據能力。至於所引其餘非屬供述證
    據部分，既不適用傳聞法則，亦非公務員違背法定程序所取
    得，依刑事訴訟法第158條之4反面解釋，同具證據能力。
貳、實體方面：
一、認定犯罪事實所憑之證據及認定之理由：
(一)上揭事實，業據被告於警詢、偵訊、原審準備程序及審理、
    本院準備程序及審理時均坦承不諱，並有「SayHi」通訊軟
    體對話紀錄、職務報告、現場查獲照片附卷可稽（偵查卷第
    17、49、53至70頁）；又被告為警查扣之白色結晶3包，經
    送請詮昕科技股份有限公司鑑定，結果均檢出甲基安非他命
    成分，驗前毛重共2.3904公克，驗餘毛重共2.3793公克，有
    該公司109年11月23日毒品原物檢驗報告在卷為憑（偵查卷
    第141頁）；此外，復有前揭甲基安非他命3包扣案可證，足
    認被告之自白與事實相符，堪以採信。
(二)按販賣毒品係違法行為，非可公然為之，且有其獨特之販售
    通路及管道，復無公定價格，容易增減分裝之份量，而每次
    買賣之價量，可能隨時依雙方關係深淺、資力、需求量及對
    行情之認知、來源是否充裕、查緝鬆嚴、購買者被查獲時供
    述購買對象之可能風險評估等，而異其標準，非可一概而論
    。關於被告上開交易毒品之犯行，固無從逕憑卷證資料而推
    認其所得獲致之具體利潤金額為何；然查，近年來政府為杜
    絕毒品之氾濫，對於查緝施用及販賣毒品之工作，無不嚴加
    執行，販賣毒品罪又係重罪，設若無利可圖，衡情一般持有
    毒品之人當無輕易將所持有之毒品轉售他人而甘冒於再次向
    他人購買時，被查獲移送法辦並受長期自由刑或生命刑剝奪
    危險之理，且不論係以何包裝之毒品，均可任意分裝或增減
    其份量，而每次買賣之價量，亦隨前開因素而為機動地調整
    ，因之販賣之利得，除經坦承犯行，或帳冊價量均臻明確外
    ，委難察得實情。職是之故，縱未確切查得販賣所得賺取之
    實際差價，但除別有事證，足認係按同一價格轉讓，確未牟
    利外，尚難執此即認非法販賣之事證有所不足，致知過坦承
    者難辭重典，飾詞否認者反得逞僥倖，而失情理之平（參最
    高法院93年度台上字第1651號、87年度台上字第3164號判決
    意旨）。查警員係被告透過網路偶然結識之買家，雙方並無
    任何深厚親誼關係，苟非確有利益可圖，被告當無甘冒重罪
    風險，無償鋌而走險之理。又被告於警詢供承：我是以6000
    元購入4公克甲基安非他命，本次與買家約定以3500元販賣2
    公克甲基安非他命，我賺取500元等語（偵查卷第24頁），
    足認被告係基於獲取利潤即賺取價差之營利意思而販賣甲基
    安非他命，其主觀上顯具有營利之意圖甚明。
(三)綜上所述，足見被告上開任意性之自白，核與事實相符，應
    堪採信。本件事證明確，被告犯行洵堪認定，應依法論科。
二、論罪科刑及上訴駁回之說明：
(一)按刑法上所謂陷害教唆，係指行為人原無犯罪之意思，純因
    具有司法警察權者之設計誘陷，以唆使其萌生犯意，待其形
    式上符合著手於犯罪行為之實行時，再予逮捕者而言。此種
    「陷害教唆」，因行為人原無犯罪之意思，具有司法警察權
    者復伺機逮捕，係以不正當手段入人於罪，尚難遽認被陷害
    教唆者成立犯罪。至刑事偵查技術上所謂之「釣魚」者，則
    指對於原已犯罪或具有犯罪故意之人，司法警察於獲悉後為
    取得證據，以設計引誘之方式，佯與之為對合行為，使其暴
    露犯罪事證，待其著手於犯罪行為之實行時，予以逮捕、偵
    辦者而言。後者因犯罪行為人主觀上原即有犯罪之意思，倘
    客觀上又已著手於犯罪行為之實行時，自得成立未遂犯，與
    「陷害教唆」情形迥然有別。「釣魚」因屬偵查犯罪技巧之
    範疇，並未違反憲法對於基本人權之保障，且於公共利益之
    維護有其必要性，故依「釣魚」方式所蒐集之證據資料，非
    無證據能力（最高法院101年度台上字第3253號、102年度台
    上字第988號判決參照）。查本案係被告於通訊軟體先向聊
    天對象即執行網路巡邏勤務之警員發送販賣甲基安非他命之
    訊息，警員始喬裝買家與被告聯繫，自屬刑事偵查技術上所
    謂之「釣魚」；而被告與喬裝買家之警員已洽妥買賣甲基安
    非他命之數量、價格，並依約前往交易地點，且取出欲販售
    之甲基安非他命，顯已著手於販賣第二級毒品犯行，惟因喬
    裝買家之警員無實際買受之真意，虛偽買賣毒品意在辦案，
    以求人贓俱獲，伺機逮捕，事實上不能真正完成買賣毒品行
    為，僅能論以販賣未遂。核被告所為，係犯毒品危害防制條
    例第4條第6項、第2項之販賣第二級毒品未遂罪。被告持有
    第二級毒品甲基安非他命進而販賣，其持有之低度行為為其
    販賣之高度行為所吸收，不另論罪。
(二)被告前因妨害性自主案件，經原審以102年度侵訴字第38號
    判決判處有期徒刑1年6月，緩刑5年確定，嗣經原審以105年
    度撤緩字第76號裁定撤銷緩刑確定，酒後駕車之公共危險
    案件，經臺灣桃園地方法院以106年度壢交簡字第426號判決
    判處有期徒刑2月確定；前開2案經接續執行，於107年4月
    25日縮短刑期假釋出監並付保護管束，於107年9月30日保護
    管束期滿，未經撤銷假釋，其未執行之刑，以已執行論，而
    執行完畢等情，有本院被告前案紀錄表在卷可查，則被告於
    受徒刑之執行完畢後，5年以內故意再犯本件有期徒刑以上
    之罪，應依刑法第47條第1項之規定論以累犯，而本案依被
    告犯罪情節，並無應量處最低法定刑，卻無法適用刑法第59
    條減輕規定，致其所受刑罰超過其所應負擔罪責之情形，參
    諸司法院釋字第775號解釋之意旨，仍應依法加重其最低本
    刑（最高法院108年度台上字第338號判決參照），惟因販賣
    第二級毒品罪之法定本刑為「無期徒刑」部分，依刑法第65
    條第1項之規定不得加重，故僅就販賣第二級毒品罪之法定
    本刑為「十年以上有期徒刑」及「併科罰金」部分加重其刑
    。
(三)被告於偵查及審判中均自白上開販賣第二級毒品未遂犯行，
    爰依毒品危害防制條例第17條第2項之規定減輕其刑，並與
    前開加重事由先加後減之（無期徒刑不加重）。 
(四)被告已著手販賣第二級毒品行為而未遂，屬未遂犯，原審考
    量其所生損害較既遂犯為輕，爰依刑法第25條第2項之規定
    ，按既遂犯之刑減輕之，且與前揭偵審自白減刑事由遞減之
    。 
(五)本案不適用刑法第59條規定：
　　按刑法第59條規定犯罪之情狀顯可憫恕，認科以最低度刑仍
    嫌過重者，得酌量減輕其刑，此雖為法院依法得行使裁量事
    項，然非漫無限制，必須犯罪另有特殊原因、環境與情狀，
    在客觀上足以引起一般人之同情，認為即予宣告法定低度刑
    期，猶嫌過重者，始有其適用。是以，為此項裁量減輕其刑
    時，必須就被告全部犯罪情狀予以審酌，在客觀上是否有足
    以引起社會上一般人之同情，而可憫恕情形，始謂適法（最
    高法院88年度台上字第6683號判決意旨可參）。查被告上開
    犯行，經依毒品危害防制條例第17條第2項及刑法第25條第2
    項遞減其刑後，已無情輕法重之感，尤以毒品危害防制條例
    第4條第2項既修正施行未久（於109年1月15日修正公布，於
    109年7月15日生效施行），其法定刑度符合最新主流民意，
    更應從嚴適用刑法第59條（最高法院109年度台上字第2001
    號判決要旨參照），是原被告本案犯行已無再依刑法第59條
    酌予減輕其刑之餘地，附此敘明。 
(六)維持原判決及駁回上訴之理由：
 1、本院綜合調查證據結果，認原審以被告犯罪事證明確，據以
    論罪科刑，爰以行為人之責任為基礎，並審酌被告明知甲基
    安非他命係戕害人類身心健康之物，竟無視國家對於杜絕毒
    品犯罪之禁令，仍著手販賣甲基安非他命予他人，助長社會
    上施用毒品之不良風氣，影響社會治安，所為實非可取；惟
    慮其犯後坦承犯行，非無悔意，兼衡其著手販賣甲基安非他
    命之價量，及其自述教育程度國中肄業、家境勉持、業板模
    工、育有一未成年子女等一切情狀，量處有期徒刑2年7月。
    復就沒收部分說明：(1)扣案之甲基安非他命3包（驗前毛重
    共2.3904公克，驗餘毛重共2.3793公克），為毒品危害防制
    條例第2條第2項第2款所列管之第二級毒品，核屬違禁物，
    且經被告供承其中2包為其要交付買家的甲基安非他命，另1
    包帶在身上，如果買家要加購，其亦會一併出售（原審訴字
    卷第66頁），而可認該3包甲基安非他命均為被告著手販賣
    第二級毒品所剩之物，則該3包甲基安非他命，與盛裝前開
    甲基安非他命之包裝袋3紙，應整體視為查獲之毒品，除取
    樣鑑驗耗失部分毋庸沒收銷燬外，上開毒品及包裝袋均應依
    毒品危害防制條例18條第1項前段之規定宣告沒收銷燬。(2)
    又被告本案持以聯繫販毒使用之OPPO牌行動電話1支（含門
    號0000000000號晶片卡1枚）（原審訴字卷第67頁，原審訴
    緝卷第122至123頁），應依毒品危害防制條例第19條第1項
    之規定，不問屬於被告與否，均予宣告沒收，且因並未扣案
    ，故依刑法第38條第4項之規定，諭知於全部或一部不能沒
    收或不宜執行沒收時，追徵其價額。(3)至其餘扣案物品，
    並無證據顯示與本案有何直接關連，爰不予宣告沒收。經核
    原審之認事用法，均無違誤，量刑及上開宣告沒收及不予宣
    告沒收部分亦屬妥適。
 2、被告上訴意旨略以：我已認罪，希望能適用刑法第59條減輕
    量刑，且我願意供出上游乙節。經查：
 (1)按量刑輕重，屬法院得依職權自由裁量之事項，苟其量刑已
    以行為人之責任為基礎，並斟酌刑法第57條各款所列情狀，
    在法定刑度內，酌量科刑，無偏執一端，致明顯失出失入情
    形，自不得指為不當或違法（最高法院103年度台上字第291
    號、第331號判決意旨參照），且在同一犯罪事實與情節，
    如別無其他加重或減輕之原因，下級審量定之刑，亦無過重
    或失輕之不當情形，則上級審法院對下級審法院之職權行使
    ，原則上應予尊重（最高法院85年度台上字第2446號判決意
    旨參照）。查本案原審量刑時，已以行為人之責任為基礎，
    審酌刑法第57條各款所列情狀而為刑之量定，其所為量刑並
    未逾越法定刑度，亦無違背公平正義之精神，客觀上不生量
    刑過重過輕之裁量權濫用，且原審既已詳細記載量刑審酌上
    揭各項被告之犯後態度、教育程度、家庭生活狀況、犯罪之
    動機、目的、手段、犯罪所得之利益、著手販賣數量價格、
    對社會危害等一切情狀，予以綜合考量後在法定刑內予以量
    刑，尚無違比例原則及罪刑相當原則，難認有何不當，且本
    案不適用刑法第59條規定，業已論駁如前。
 (2)次按毒品危害防制條例第17條第1項規定：「犯第4條至第8
    條、第10條或第11條之罪，供出毒品來源，因而查獲其他正
    犯或共犯者，減輕或免除其刑。」，其立法意旨在於鼓勵被
    告具體提供其毒品上游，擴大追查毒品來源，俾有效斷絕毒
    品之供給，以杜絕毒品泛濫，祇須被告願意供出毒品來源之
    上手，因而查獲其他正犯或共犯者，即可邀減輕或免除其刑
    之寬典。所謂「供出毒品來源，因而查獲」，係指被告翔實
    供出毒品來源之具體事證，因而使有偵查（或調查）犯罪職
    權之公務員知悉而對之發動偵查（或調查），並因而查獲者
    而言。而其中所言「查獲」，除指查獲該其他正犯或共犯外
    ，並兼及被告所指其毒品來源其事（最高法院100年度台上
    字第4787號判決參照）。查被告於109年11月12日於警詢及
    本院準備程序時供述：其毒品來源為綽號「飄浮」（見偵查
    卷第21、25頁、本院卷第70至71頁），然被告供出「飄浮」
    至今，業已1年多，仍無法得知該「漂浮」之真實姓名年籍
    等資料（見偵查卷第21、25頁、本院卷第70至71頁），且被
    告至本案110年12月14日審理程序時，仍未向檢警機關提供
    其毒品來源之相關資料，而無法使有偵查（或調查）犯罪職
    權之公務員知悉而對之發動偵查（或調查），並因而查獲，
    且經本院再次電詢相關機關，仍無查獲被告所稱之「漂浮」
    或「李子威」販毒事宜，此有本院公務電話紀錄在卷可參（
    見本院卷第97、99、121、123、125頁）。從而，被告本案
    販賣第二級毒品甲基安非他命未遂部分，並未因被告之供述
    而查獲其他共犯之犯行，自無從依毒品危害防制條例第17條
    第1項規定予以減刑。是被告及其辯護人上訴主張各節均為
    無理由，應予駁回。
據上論斷，應依刑事訴訟法第368條，判決如主文。
本案經檢察官陳映蓁、吳欣恩提起公訴，檢察官張瑞娟到庭執行
職務。
中　　華　　民　　國　　110 　年　　12　　月　　29　　日
                  刑事第十七庭  審判長法　官  鄭水銓
                                      法　官  沈君玲
                                      法　官  姜麗君
以上正本證明與原本無異。
如不服本判決，應於收受送達後20日內向本院提出上訴書狀，其
未敘述上訴之理由者並得於提起上訴後20日內向本院補提理由書
（均須按他造當事人之人數附繕本）「切勿逕送上級法院」。
                                      書記官  許俊鴻
中　　華　　民　　國　　110 　年　　12　　月　　29　　日
附錄：本案論罪科刑法條全文
毒品危害防制條例第4條
製造、運輸、販賣第一級毒品者，處死刑或無期徒刑；處無期徒
刑者，得併科新臺幣3千萬元以下罰金。
製造、運輸、販賣第二級毒品者，處無期徒刑或10年以上有期徒
刑，得併科新臺幣1千5百萬元以下罰金。
製造、運輸、販賣第三級毒品者，處7年以上有期徒刑，得併科
新臺幣1千萬元以下罰金。
製造、運輸、販賣第四級毒品者，處5年以上12年以下有期徒刑
，得併科新臺幣5百萬元以下罰金。
製造、運輸、販賣專供製造或施用毒品之器具者，處1年以上7年
以下有期徒刑，得併科新臺幣1百50萬元以下罰金。
前五項之未遂犯罰之。